臺灣桃園地方法院刑事判決　　　　　　　　　　　　　九十二年度訴字第七八號
　　公　訴　人　臺灣桃園地方法院檢察署檢察官
　　被　　　告　庚○○
　　指定辯護人　呂理胡律師
右列被告因強盜案件，經檢察官提起公訴（九十一年度偵字第一五一七四號、第一五
三七八號），本院判決如左：
    主  文
庚○○無罪。
    理  由
一、公訴意旨略以：被告庚○○基於意圖為自己不法所有之概括犯意，預先購入含有
    Benzodiazepan藥物後，於附表所示之時間、地點，利用附表所示之被害人甲○○等五人獨自一人之機會，以附表所示之方法，連續將摻有上開藥物之飲料予被
    害人甲○○等五人飲用後，致使渠等昏迷不能抗拒，而強取渠等如附表所示之財
    物得逞。嗣因被害人己○於民國九十一年二月十五日當日飲用摻有藥物之飲料昏
    迷前，發現地上留有一張辛○○身分證影本，隨即將之收起來放在抽屜內，迨其
    經家人緊急送醫救治返家後，憶起辛○○身分證影本為歹徒犯案後所遺留，經其
    檢視該身分證影本背面父母欄為壬○○、被告庚○○，而作案之歹徒曾與壬○○
    前往其所經營之店內修理機車，乃告知員警上情，經警員調取被告口卡、照片予
    被害人甲○○等五人指認無訛後，而悉上情，因認被告涉有刑法第三百二十八條
    第一項強盜罪嫌云云。
二、按犯罪事實應依證據認定之，無證據不得認定其犯罪事實。又不能證明被告犯罪
    者，應諭知無罪之判決。刑事訴訟法第一百五十四條第二項、第三百零一條第一
    項分別定有明文。又事實之認定，應憑證據，如未能發現相當證據，或證據不足
    以證明，自不能以推測或擬制之方法，以為裁判基礎（最高法院四十年台上字第
    八六號判例參照）；而告訴人之告訴，係以使被告受刑事訴追為目的，是其陳述
    是否與事實相符，仍應調查其他證據以資審認（最高法院五十二年台上字第一三
    ００號判例參照）。且認定犯罪事實所憑之證據，雖不以直接證據為限，間接證
    據亦包括在內，然而無論直接證據或間接證據，其為訴訟上之證明，須於通常一
    般之人均不致有所懷疑，而得確信其為真實之程度者，始得據為有罪之認定，倘
    其證明尚未達到此一程度，而有合理之懷疑存在而無從使事實審法院得有罪之確
    信時，即應由法院為諭知被告無罪之判決（最高法院七十六年台上字第四九八六
    號判例參照）。
三、本件公訴人認被告涉犯強盜既遂罪嫌，無非係以被害人甲○○、丁○○、丙○○
    、己○、乙○○等人指認及渠等診斷證明書五紙附卷可證，且觀之被害人甲○○
    、己○、乙○○之診斷證明書，其上載明渠等均係因體內含有Benzodiazepan藥
    物過量而昏迷，並佐以被害人甲○○等人被害地點有地緣關係、被害手法相同，
    應係同一行為人所為等為其主要論據。訊據被告庚○○固供承其為壬○○之前夫
    ，並為辛○○之父之事實不諱，惟堅決否認有強盜犯行，辯稱：伊沒有與壬○○
    往來，亦未曾至桃園縣蘆竹鄉，被害人甲○○等人指認有誤等語。經查：
    （一）證人即被害人己○自警詢、偵查迄本院審理時證述前後不一：(1)其先於警
          詢中指述：「（問：你如何知情庚○○就是拿飲料摻迷藥迷昏你並強盜身
          上財物之情形？）因為我的客戶壬○○的兒子辛○○到機車行內辦理機車
          買賣留下身分證影本，其上面登記其父為庚○○，而經我私下查證歹徒就
          是壬○○前夫庚○○沒錯‧‧‧」云云；(2)嗣於九十一年十月十四日偵查
          中復指稱：「當時是由他（指被告）太太介紹認識，姓「蔡」，帶他來我
          店內修理機車，‧‧‧在前幾月來，我之前就認識他，他太太（指壬○○
          ）說「這是我女兒的乾爹」‧‧‧。」云云；(3)再經公訴人傳喚證人蔡淑
          美於九十一年十月二八日到庭，證人壬○○證述伊未曾介紹己○、被告認
          識，伊僅向己○介紹戊○○是伊女兒的乾爹等語，隨後公訴人復於九十一
          年十一月五日傳喚證人戊○○、己○到庭，由證人己○當庭指認證人黃中
          川是否為下迷藥之歹徒，證人己○則證述伊看過被告三次，確定下迷藥之
          歹徒是被告云云；(4)然證人己○於九十一年十一月十六日復至警局指述伊
          要更正之前在警局之陳述，事實上壬○○的兒子沒有到伊的機車行辦理機
          車買賣過戶手續，是壬○○曾經到伊機車行委託伊幫她辦理繳交機車稅金
          ，伊被強盜當天除了被告之外，戊○○也有在場云云；(5)再證人己○於本
          院九十二年七月二十一日調查時又改述：「當天有三人來我機車店裡，被
          告進入我的店內，另二個沒有進來‧‧‧‧然後被告就不知從何處拿出一
          瓶養樂多、一罐維士比，說涼一下要請我喝‧‧‧‧」、「是因為辛○○
          的身分證影本掉在我機車店‧‧‧」、「那是被告走掉後發現的（只劉志
          宏身分證影本）。」云云；(6)又於本院九十三四月十三日審理時再改述：
          「（當天）共有三人來，二人進來機車行，另一人離機車行約五十公尺遠
          ，‧‧‧」、「（問：該二人是何人？）一個是被告，一個是戊○○。」
          、「一個拿維士比、一個拿養樂多，二個均有問我喝飲料好不好‧‧‧拿
          養樂多給我的是戊○○‧‧」、「（問：壬○○是否曾經帶任何人到你的
          店內？）否。」云云。準此，揆之證人己○上揭證詞，其對於『辛○○身
          分證影本來源？』、『案發當天有幾人進入機車店？是何人飲料給證人楊
          定喝？』、『戊○○是否亦為歹徒之一？』等重要情節，前後證述不一，
          從而，證人己○之證詞前後撲朔不清，及就戊○○、被告二人間，先指認
          被告為強盜之歹徒，後又改稱戊○○亦為歹徒之一，則其證詞是否可信，
          實堪質疑。
    （二）又查證人壬○○於警詢、偵查及本院審理中均證述被告未曾至伊桃園的住
          處找伊，伊未曾介紹己○、被告認識，伊平時會將拾獲之資源回收物拿至
          己○機車行前寄放，平時與己○有交往等語（見九十一年度偵字第一五三
          七八號偵查卷第五七頁背面、五八頁、六三頁背面、本院九十三年四月十
          三日審判筆錄），證人戊○○於本院審理時亦證述伊在壬○○住處見過楊
          定，伊未曾到去過己○的機車店，伊亦不認識被告等語（見本院九十三年
          四月十三日審判筆錄），從而，證人己○證述證人壬○○曾介紹被告與伊
          認識，被告、證人戊○○是當天強盜伊財物之歹徒云云，即與證人壬○○
          、戊○○之證詞不符，況證人己○於本院審理時證述其持辛○○身分證影
          本四處打聽約半年，始找到被告，才確認被告是強盜之歹徒等語，惟果劉
          志宏之身分證影本確為歹徒所遺失，何以證人己○未交予警察處理，反而
          自行尋找歹徒長達半年？亦大悖常理，且佐以證人壬○○持有兒子辛○○
          身分證影本，並不足為奇，而其平時將資源回收物寄放在證人己○機車行
          前，是否不慎將辛○○身分證影本遺失在證人己○機車店前，亦有可能，
          從而，證人己○之證詞既有前揭重大瑕疵，自難遽採。
    （三）再者，證人即被害人甲○○、丁○○、丙○○、乙○○於警詢中均一致指
          訴「（問：你如何知情庚○○就是拿飲料摻迷藥迷昏你並強盜身上財物之
          情形？）因我前往鄰舍己○機車行修理機車時，閒聊時由他提起稱他遭劉
          木山摻迷藥迷昏並強盜身上財物之情形，而附近的被害人約莫有六人左右
          ，而發現他所提之人特徵，樣貌及犯案手法一樣，所以我敢確定。」等語
          ；而本件係證人己○、乙○○發現被告位於台北市○○區○○路二九六巷
          九六號住處後，至警局報案，由警員至被告上揭住處逮捕被告後，通知證
          人甲○○、丙○○、己○、乙○○同日到桃園縣警察局大園分局警局指認
          被告，而指認之方式是由被害人甲○○等四人直接指認被告，並無提供其
          他對照組人員供渠等篩選指認等情，業據證人即承辦警員癸○○於本院審
          理時證述在卷，並有被害人甲○○、丙○○、己○、乙○○指認被告之口
          卡、相片二紙附卷足憑，復觀之被害人甲○○、丙○○、己○、乙○○指
          認被告本人之時間均為九十一年八月十二日，分別距案發已有三年餘、十
          月餘、五月餘、一月餘，而證人丁○○指認被告口卡之時間為九十一年八
          月一日，距案發已有一年六月餘，則渠等能否清楚記得歹徒相貌，亦有可
          疑，從而揆之上情，證人甲○○、丙○○、乙○○、丁○○有無可能因證
          人己○之指認，且因距案發時間久遠、指認過程無對照組比對、又均同日
          指認（指認被告本人時，證人丁○○未到場）之情形下，而誤認被告為強
          盜渠等財物之行為人？亦無法排除其可能性，是上揭證人甲○○、丙○○
          、乙○○、丁○○之指認是否完全無誤，亦堪存疑。
    （四）另證人甲○○、丁○○、丙○○、乙○○、己○所喝之飲料，均未採集可
          疑指紋以供比對，且證人丁○○被強盜之健保卡、身分證各一張及丙○○
          被強盜之手機一支，現仍未尋獲而無法證明與被告有關，從而，本件除證
          人甲○○等人之指證外，尚乏積極證據證明被告是附表所示五件強盜案之
          行為人。
    綜上所述，證人己○前揭所述被告為強盜行為人之證詞，既顯有瑕疵，而證人甲○○、丁○○、丙○○、乙○○之指認亦有被誤導之可疑，已如前述，是依卷內
    所存證據，尚未達通常一般人均不致有所懷疑，而得確信被告確係附表所示五件
    強盜案之歹徒為真實，本件既有上述合理懷疑之存在，無從使本院得被告為有罪
    之確信，此外，復查無其他積極證據明被告有公訴人所指訴之強盜犯行，自不能
    證明其犯罪，應為被告無罪之諭知。
據上論結，應依刑事訴訟法第三百零一條第一項，判決如主文。
本案經檢察官黃重鋼到庭執行職務。
中      華        民        國    九十三    年    四    月    二十七    日
            臺灣桃園地方法院刑事第一庭
                                    審判長法  官  吳  爭  奇
                                          法  官  胡  芷  瑜
                                          法  官  黃  梅  淑
右正本證明與原本無異。
如不服本判決，應於判決送達後十日內向本院提出上訴狀( 應附繕本 )，上訴於臺灣
高等法院。
                                          書記官  魏  里  安
中      華        民        國    九十三    年    四    月    二十七    日
